最高法院刑事判決　　　　　　　　　 111年度台上字第1590號
上　訴　人　李鴻文



選任辯護人　張進豐律師
　　　　　　謝俊傑律師
　　　　　　白丞哲律師
上列上訴人因違反毒品危害防制條例案件，不服臺灣高等法院中
華民國110年10月20日第二審判決（110年度上訴字第604 號，起
訴案號：臺灣新北地方檢察署109年度偵字第27366、28628 號）
，提起上訴，本院判決如下：
    主  文
上訴駁回。
    理  由
壹、販賣第二級毒品部分：
一、按刑事訴訟法第377 條規定，上訴於第三審法院，非以判決
    違背法令為理由，不得為之。是提起第三審上訴，應以原判
    決違背法令為理由，係屬法定要件。如果上訴理由書狀並未
    依據卷內訴訟資料，具體指摘原判決不適用何種法則或如何
    適用不當，或所指摘原判決違法情事，顯與法律規定得為第
    三審上訴理由之違法情形，不相適合時，均應認其上訴為違
    背法律上之程式，予以駁回。 
二、本件上訴人李鴻文上訴意旨略稱：
（一）原判決就證人即購毒者孫樹崙偵審所述之瑕疵、矛盾等，
    未於理由中說明何以得採認之依據。況孫樹崙前於警詢中已
    證述民國109年5月間，有另向綽號為「仁哥」之人購買第二
    級毒品甲基安非他命，於審理時卻又稱109 年僅向其購買毒
    品，所述不同；另對扣案之甲基安非他命殘渣袋究竟是何時
    向其購買後所剩下一事，供述亦不一致；此外，對於向其購
    買毒品之對價，所述亦不相同。可見孫樹崙所述確有矛盾，
    當係因與其有嫌隙，為構陷其入罪以獲減刑之恩典所致。原
    判決未查明此明顯矛盾之處，竟稱孫樹崙所述一致，有判決
    不備理由、理由矛盾等違誤。
（二）依109年4月13日（下稱案發當日）監聽譯文所示，孫樹崙
      向其表示「有東西嗎？」之意為「有找到安非他命嗎？」
    ，並非詢問其是否攜帶毒品來找他。原判決依監聽譯文推論
    其於案發當日有攜帶毒品至孫樹崙處，並無依據，顯有違法
    。
（三）原判決僅依孫樹崙所述而無其他客觀證據佐證，即論斷監
    聽內容所指係其與孫樹崙進行毒品交易，有違證據裁判主義
    ，亦有調查未盡及理由欠備之違誤。
三、惟查：原判決維持第一審關於論處上訴人販賣第二級毒品罪
    刑，及為相關沒收之宣告等部分之判決，駁回其該部分在第
    二審之上訴，已詳敘認定犯罪事實所憑證據及認定理由。並
    對如何為下列認定，依據卷內資料予以指駁及說明：
（一）孫樹崙就向上訴人購買毒品1 包之數量、價格（一度證稱
    為新臺幣〔下同〕2,500元，後於第一審已澄清是3,000元）
    、時間、地點等基本待證事實，證述始終一致；二人交情匪
    淺，並無恩怨，孫樹崙不可能為了圖供出毒品上游邀獲減刑
    而構陷上訴人。且不能僅因孫樹崙就扣案之殘渣袋係出於何
    處、有無另向上訴人以外之人購買毒品等枝節，所述略有差
    異，即認全不可信。
（二）上訴人與孫樹崙間存有特殊默契，孫樹崙是以「借款」作
    為向上訴人買毒品之暗號。上訴人自承監聽譯文中的「東西
    」指的是毒品甲基安非他命，其亦不否認案發當日有至孫樹
    崙處拿取現金。可見上訴人與孫樹崙間確以「借款」為暗號
    而行毒品交易。
（三）孫樹崙所述有跟上訴人為毒品交易為可採；佐以上訴人並
    未爭執案發當日有與孫樹崙碰面，並自孫樹崙處拿取現金，
    及卷附通訊監察譯文等證據，足認上訴人確有販賣毒品予孫
    樹崙之情。上訴人所辯並無毒品交易一事，並不足採。
四、從形式上觀察，原判決此部分並無違背法令之處。上訴意旨
    置原判決之論述於不顧，徒以自己之說詞，再事爭辯，並對
    原審裁量之職權行使，任為指摘，與首述法定上訴要件不符
    。其此部分上訴違背法律上之程式，應予駁回。
貳、轉讓第一級毒品部分：
一、第三審上訴書狀，應敘述上訴之理由，其未敘述者，得於提
    起上訴後20日內補提理由書於原審法院，已逾上述期間，而
    於第三審法院未判決前仍未提出上訴理由書狀者，第三審法
    院應以判決駁回之，刑事訴訟法第382 條第1 項、第395 條
    後段規定甚明。
二、上訴人不服原審判決，提起上訴，其所提之上訴狀及上訴理
    由狀，就轉讓第一級毒品部分並未敘述理由，迄今逾期已久
    ，於本院未判決前仍未提出，依上述規定，應予駁回。
據上論結，應依刑事訴訟法第395條，判決如主文。
中    華    民    國   111    年    4     月    7     日
                  刑事第七庭審判長法  官  李  英  勇  
                                  法  官  洪  兆  隆  
                                  法  官  楊  智  勝  
                                  法  官  邱  忠  義  
                                  法  官  吳  冠  霆  
本件正本證明與原本無異
                                  書記官
中    華    民    國   111    年    4     月    12    日